【裁判字號】    97,訴,121
【裁判日期】    990421
【裁判案由】    損害賠償
【裁判全文】
臺灣臺東地方法院民事判決               97年度訴字第121號
原      告  甲○○
訴訟代理人  己○○律師
被      告  丁○○即優生婦產科.
上列當事人間請求損害賠償事件，本院於民國99年3 月24日言詞
辯論終結，判決如下：
    主    文
被告應給付原告新臺幣壹佰萬元，及自民國九十七年九月十一日
起至清償日止，按年息百分之五計算之利息。
原告其餘之訴駁回。
訴訟費用新臺幣壹萬零肆佰元由被告負擔，餘由原告負擔。
    事 實 及 理 由
一、原告主張：
    被告丁○○為優生婦產科診所（下稱優生診所）之負責醫師
    ，原告於民國79年間及88年間順利生產2 女，為經產婦，自
    93年2月3日因懷孕而至優生診所接受被告定期之產前檢查，
    93年7 月28日，原告妊娠37週多，未達常規38週後子宮頸成
    熟適合引產之時間，因被告認胎兒頭圍較大，如延至同年 8
    月15日之預產期生產，將不易自然產，遂同意被告建議於同
    年7月29日以催生方式提早引產。被告在醫囑後返家服用2顆
    催生藥，於同年7月29日上午9時15分許，因腹痛及腰痠之現
    象前往優生診所待產，被告本應注意其所排定之引產日期較
    一般常規為早，經產婦在妊娠末期胎頭常於破水前仍未完全
    下降固定於骨盆腔底部，破水後會導致臍帶脫垂之機率升高
    ，故對於待產之產婦，應以觸診方式確認胎位及胎頭先露部
    是否固定，以內診確認胎頭位置，並於破水後，檢查有無臍
    帶脫垂被胎頭壓迫之現象，如有臍帶脫垂之情，應立刻處理
    並以最快速的方式生產，即持續以手伸入陰道將胎頭頂住，
    避免壓迫臍帶，然後準備緊急剖腹生產、轉診剖腹生產或立
    即由產道生產，而依當時之情形，並無不能注意之情事，於
    原告入所待產後，被告未曾親自對原告診斷或為任何檢查，
    亦未指示護理人員檢查胎位、胎頭位置及胎頭先露部是否固
    定，僅由護理人員檢查子宮頸口擴張程度及子宮頸變薄程度
    ，於同日中午12時20分許，原告告知護理人員破水，經護理
    人員轉知被告後，被告未立即到產房或指示護理人員檢查有
    無發生臍帶脫垂，遲至同日中午12時50分許，經護理人員告
    知胎兒心跳下降至每分鐘100至120下，始親自內診，而發現
    有臍帶脫垂之現象，當時原告子宮頸已開口8 公分，被告卻
    未持續以手伸入陰道將胎頭頂住，避免壓迫臍帶，防止臍帶
    中血流受阻危及胎兒性命，亦未準備緊急剖腹生產、轉診剖
    腹生產或即刻以真空吸引方式輔助由產道生產，於同日下午
    1 時許，捨棄剖腹生產，竟未為其他緊急處理措施，導致臍
    帶持續為胎頭壓迫，血流受阻，同日下午1時5分許，護理人
    員已無法量得胎音，迨於同日下午1 時40分，方以真空吸引
    方式輔助生產，分娩出無心跳之胎兒，致原告受有胎死腹中
    之傷害。原告育有二女，不日企盼有子承歡膝下，原告與被
    告成立醫療契約，被告依約應將胎兒健康安全娩出，然因被
    告違反注意義務，係屬可歸責以致不完全給付，不但造成原
    告身體上受傷，更使精神上受有無以言喻之痛苦，因此罹患
    重鬱症、焦慮狀態、泛性焦慮症，至96年間仍無法痊癒，為
    簡化請求，僅就非財產上損害請求被告負損害賠償責任，爰
    依醫療法第82條、民法第227條、第227條之1 等規定，提起
    本訴，並聲明：被告應給付原告新臺幣（下同）200 萬元，
    及自97年9月11日起至清償日止，按年息5﹪計算之利息。
二、被告則以：
    原告於93年7 月29日至優生診所待產時，產房護士按醫療常
    規做檢查，並按時向被告報告情況，被告雖未親自內診，而
    由診所內具有經驗之護理人員進行內診，此符合醫療常規，
    並無不當。嗣於同日中午12點30分，原告子宮頸開3.5 公分
    ，原告因忍受不住疼痛而要求剖腹生產，被告認原告之產程
    發展順利，判斷約1 小時內可順利完成生產，慮及剖腹亦有
    麻醉、傷口感染等危險性而未予答應。且原告臍帶脫落時間
    推測應於當日12點40分至12點50分間，若被告當時同意實施
    剖腹生產，恐於剖腹手術準備完成前臍帶脫落仍會發生。其
    次，護理人員於當日12時40分進行檢查時，並無異狀，迨至
    12時50分發現胎兒心音下降即刻通知被告，被告隨即趕到，
    始發現臍帶脫垂，而臍帶脫垂發生機率極低，約0.2～0.4％
    ，且主要發生在7至8個月大之早產兒、極低體重嬰兒（2,00
    0 公克以下）、胎位不正、破水後產程中胎位持續居高不下
    等情形，然原告之生產並無上列情況，卻在胎頭已急速下降
    的產程後期發生臍帶脫落，在醫療實務上很罕見且具更高危
    險性。故不應歸責於被告。再者，該次生產造成原告子宮及
    子宮頸撕裂傷及腹膜後血腫係屬生產併發症，亦非可歸責於
    被告。另優生診所之設備不比其他開業婦產科設備差，且被
    告在醫學中心受過完整專業訓練並取得專科醫師資歷，且有
    十多年之生產、開刀經驗。又本件刑事部分，臺灣高等法院
    花蓮分院認被告並無過失，而獲無罪判決，本件並無新事實
    或新證據，何以原告再行提起訴訟。此外，臺灣高等法院花
    蓮分院因第二次鑑定報告與第一次鑑定報告抵觸，遂由婦產
    科醫學會進行第三次鑑定，婦產科醫學會為全國最高之婦產
    科學術機構，其鑑定應較第二次鑑定具有公信力，故原告不
    應引用第二次鑑定報告作為認定被告有過失之依據等語置辯
    ，並聲明：(一)原告之訴駁回。(二)願供擔保請准宣告免假執行
    。
三、本院得心證之理由：兩造同意引用臺灣臺東地方法院檢察署
    94年偵續字第27號偵卷（下稱94年偵續字第27號卷）、本院
    96年度醫易字第1號卷（下稱96年度醫易字第1號卷）、臺灣
    高等法院花蓮分院96年度醫上易字第1 號卷（下稱96年度醫
    上易字第1號卷）內所有卷證資料，合先敘明。
(一)按醫療業務之施行，應善盡醫療上必要之注意。醫療機構及其
  醫事人員因執行業務致生損害於病人，以故意或過失為限，負
  損害賠償責任；醫療法第82條定有明文。次按因可歸責於債務
  人之事由，致為不完全給付者，債權人得依關於給付遲延或給
  付不能之規定行使其權利。因不完全給付而生前項以外之損害
  者，債權人並得請求賠償。債務人因債務不履行，致債權人之
  人格權受侵害者，準用第192條至第195條及第197條之規定，
  負損害賠償責任。不法侵害他人致死者，被害人之父、母、子
  、女及配偶，雖非財產上之損害，亦得請求賠償相當之金額。
  不法侵害他人之身體、健康、名譽、自由、信用、隱私、貞操
  ，或不法侵害其他人格法益而情節重大者，被害人雖非財產上
  之損害，亦得請求賠償相當之金額。其名譽被侵害者，並得請
  求回復名譽之適當處分。分別為民法第227 條、第227條之1、
  第194條、第195條第1 項所明定。復按債務人之代理人或使用
  人，關於債之履行有故意或過失時，債務人應與自己之故意或
  過失負同一責任。但當事人另有訂定者，不在此限；亦為民法
  第224 條所明定。
1.查醫療契約乃受有報酬之勞務契約，類如有償之委任關係，應
  負善良管理人之注意義務，此觀民法第535 條後段規定自明，
  亦為醫療法第82條規定之「善盡醫療上必要注意」之謂。又善
  良管理人注意義務係指依交易上一般觀念，認為有相當知識經
  驗及誠意之人應盡之注意者而謂，又名抽象輕過失，最高法院
  42 年台上字第865號判例意旨可資參照。申言之，善良管理人
  之注意，乃指通常合理人之注意，為客觀化或類型化之過失標
  準，視行為人所屬職業應具備之通常智識能力而定其應注意之
  內涵，如行為人為醫生，即應具備身為醫生應有之專業能力，
  如有所欠缺，即屬違反善良管理人注意義務。又判斷注意義務
  之內涵，依其專業所當遵守之法規命令及相關之原理原則均可
  作為判斷之標準。
2.其次，醫療院所就其履行輔助人之醫師或其他醫事人員（即醫
  療團隊）從事診療時，如欠缺善良管理人之注意義務，即應負
  同一責任。醫療行為乃包含診療及治療之過程，期間所須之醫
  護行為涵蓋範圍廣泛細緻，故由醫事人員依其專業分工而為，
  醫師固然無須事必躬親，然就醫師專業範疇，自應由醫師親自
  實施，如指示其他醫事人員實施，即應負督導之責。另就其他
  事務領域，醫師則應負監督之責至屬當然。換言之，醫師就醫
  事人員之素質、專業知識及處理事務能力應施予適當指揮及監
  督，非可一味任憑醫事人員處理。蓋以醫事人員係承醫師之指
  示，而非醫師受其左右。從而，如任醫事人員之履行輔助人不
  具法令資格，醫療院所更應提高監督義務，若因此造成損害結
  果，自應就此同負債務不履行之損害賠償責任。
3.此外，原告請求權基礎之一乃契約之債務不履行損害賠償請求
  權，此異於侵權行為損害賠償請求權，故兩者之構成要件乃至
  舉證責任亦異。在契約責任方面，債權人只需證明契約關係存
  在，債務人未依債之本旨提出給付即可，如債務人抗辯不完全
  給付係非可歸責於己之事由所致者，則應由債務人證明之；最
  高法院77年台上字第1989號民事判決意旨可資參照。查原告自
  93年2月3日起，因懷孕而至優生診所接受被告定期之產前檢查
  並同意由被告接生，雙方成立醫療契約。當日中午12時50分許
  ，被告內診發現臍帶脫垂現象，下午1時5分許，護理人員已無
  法量得胎音，同日下午1 時40分，以真空吸引方式輔助產道生
  產，將原告腹中無心跳之胎兒吸引娩出等情。業有醫療機構開
  業執照及孕婦健康手冊（見本院卷第105頁、93年發查字第452
  號卷第7-11頁），並為兩造所不爭執，堪信屬實。從而，原告
  已盡其舉證之責，被告認其無可歸責，揆諸上開說明，即應由
  其負舉證之責至明。
(二)按本法所稱醫事人員，係指領有中央主管機關核發之醫師、藥
  師、護理師、物理治療師、職能治療師、醫事檢驗師、醫事放
  射師、營養師、藥劑生、護士、助產士、物理治療生、職能治
  療生、醫事檢驗生、醫事放射士及其他醫事專門職業證書之人
  員。醫療機構應督導所屬醫事人員，依各該醫事專門職業法規
  規定，執行業務。醫療機構不得置臨床助理執行醫療業務；醫
  療法第10條、第57條及第58條分別定有明文。次按本法所稱護
  理人員，指護理師及護士；護理人員法第2 條亦有明文。另參
  以銓敘部67年5月1日函文，其認各醫療機構現職僱用之護理佐
  理員，雖具有委任任用資格，如未領有護士執業證書，不得擬
  任護士或其他須領有執業證書之同委任職務等語，所揭示意旨
  亦同。準此，醫事人員係領有各該專門職業證書之人員，始得
  執行相關業務，如不具資格，自不得執行醫療業務至為灼然。
  經查：
1.原告於93年7 月29日至優生婦產科診所待產期間，主要由證人
  乙○○負責照護，由乙○○負責內診以及填寫醫療及護理記錄
  表302 室生產及新生兒記錄表（下稱新生兒記錄表）等情，有
  證人乙○○、丙○○於偵查程序證述為憑（94年偵續字第27號
  卷第18-21 頁）。證人丙○○固稱亦有照護原告，然觀之證人
  丙○○自承當日在二樓忙於其他事務，故由乙○○負責檢查並
  記錄，並陳稱不清楚新生兒記錄表製作程序等語（見本院卷第
  171 頁）；復被告自承原告於臍帶脫垂前均由乙○○進行內診
  等語，足徵乙○○為負責原告待產過程中所有檢查包含內診之
  人屬實。其次，內診乃產道檢查，需進入陰道觸診，以判斷子
  宮頸開口，此係生產過程中必要之檢查，且破水之後有可能隨
  時發生臍帶脫垂現象，在明顯之臍帶脫垂情形，可藉由陰道內
  診檢查出有無臍帶脫垂現象，此觀之臺灣婦產科醫學會97 年2
  月12日函文（下稱婦產科醫學會鑑定報告）第二項(二)說明至明
  （見96年度醫上易字第1號卷第82 頁）。由此可知，內診為醫
  療業務無疑，自應由醫事人員施行，或婦產科醫學會鑑定報告
  內指稱之護理人員施行。查乙○○為護理佐理員，不具醫事人
  員資格，未領有護理人員之證書等情，此有臺東縣衛生局99年
  2月22日函文及行政院衛生署99年2月24日函文附卷可稽（見本
  院卷第134-135 頁）。揆諸上開規定，乙○○即不得施行醫療
  業務，惟被告竟僱用乙○○，並由其施行醫療業務，顯然違反
  上開醫療法規定，被告自屬違反善良管理人之注意義務。
2.復觀之婦產科醫學會鑑定報告記載「破水之後的內診經由專業
  護理人員對產婦施行陰道內診檢查，....，破水之後有可能隨
  時發生臍帶脫垂現象，發生原因眾多，....，出現明顯的臍帶
  脫垂現象時，施行陰道內診檢查，通常會直接觸摸到胎兒臍帶
  ，因此，可以檢查出是否臍帶脫垂現象....」等語。且被告自
  承本案屬真實性臍帶脫垂，亦即臍帶掉到陰道，屬於可以檢查
  之類型（見本院卷第86頁）。職是，本案可藉由內診檢查有無
  臍帶脫垂現象，而檢查之時機為破水之後。查原告於當日上午
  12時20分告知乙○○破水，證人乙○○證述曾打電話告知被告
  該情，被告回答，破羊水是很平常的事，讓產婦平躺一下做深
  呼吸，被告並未立即至待產室；破水之後於當日12點50分曾檢
  查子宮頸開幾公分等語，有證人乙○○偵查程序證詞在卷可查
  （見94年偵續字第27號卷第19頁、第92頁）。足見被告經告知
  原告破水之際，並未指示乙○○應立即進行內診，且證人乙○
  ○遲至當日12點50分始行檢查。從而，乙○○應立即進行陰道
  內診卻未進行，即有過失，則因乙○○為被告之履行輔助人，
  被告自應同負其責。再觀之原告破水之後，竟出現劇痛嘔吐等
  情，被告非但未到場瞭解該案是否與一般生產進程有異，甚以
  破水乃平常之事等語帶過，且遲至30至40分鐘始到場乙節，被
  告態度之輕忽亦有違專業醫師善良管理人之注意義務。
3.再者，婦產科醫學會鑑定報告記載「(六)當發現臍帶脫垂時，不
  論是緊急剖腹或陰道生產，其最終目的均是如何採取有效處置
  ，在極短暫的時間將胎兒娩出，以搶救胎兒免於危險之緊急處
  置方式。採取之方式會依所在醫院或診所之空間設備、準備剖
  腹所需時間，或評估子宮頸擴張下，陰道生產所需時間而定。
  ....。此病例因發生脫垂時，子宮頸已近全開，故可考慮其他
  緊急分娩方式，包括真空吸引生產。(七)(八)真空吸引之使用是為
  加速產程進展。一般使用建議時機為子宮頸全開，胎頭下降至
  位置0 以下，如果子宮頸未全開，則有可能造成子宮頸撕裂傷
  、陰道裂傷等危險，除非子宮頸幾近全開，真空吸引罩杯可以
  放置胎頭上，不會吸到子宮頸及陰道母體組織，才可使用。但
  如果確認胎兒早已無心跳或無存活可能時，則生產過程無需處
  理臍帶脫垂問題。而此病例，胎兒於一點十五分時已監測不到
  心跳，但如可以於短暫時間內娩出胎兒急救，仍有回復胎兒生
  命之可能」等語以觀，鑑定報告認為如胎兒「早已無心跳或無
  存活可能者」，始無需處理臍帶脫垂問題，反之，如非早已無
  心跳，則仍有急救回復胎兒生命之可能，而鑑定報告更進一步
  指出本案，即屬有回復胎兒生命可能之例。另佐以證人戊○○
  醫師證稱：「如果（子宮頸）沒有全開，會比較有危險，但不
  是一定，如果生過很多次，子宮頸比較軟，吸引出來，也不一
  定會有裂傷，理論上是全開比較安全的作法，但是小孩子心跳
  變慢，希望胎兒可以快點出來，產婦大崩血、子宮頸已經7、8
  公分等情況，也是可以吸出來，相較於子宮頸全開的情形，是
  會比較有危險，但是為了救小孩，也會先把小孩吸出來」等語
  （見本院卷第181 頁）。由此可知，發生臍帶脫垂時，當務之
  急乃是如何在最短時間將胎兒娩出，而娩出之方式有緊急剖腹
  與陰道生產二種方式，選擇何種方式應考量子宮頸擴張程度以
  及剖腹生產所需之設備及人力，另衡量胎兒生命權與產婦身體
  權之保障後，非不得在子宮頸未全開時使用真空吸引輔助生產
  之方式。查原告於當日12點50分，子宮頸開口8 公分，發生臍
  帶脫垂，已無法將胎兒推回，且被告不具麻醉科執照，短時間
  無從施行緊急剖腹等情，故被告捨棄剖腹方式應無不當，此際
  ，被告應採取其他使胎兒娩出有效並立即之方式。查證人乙○
  ○於偵查程序中證稱：「（檢察官問：產道開幾公分才可自然
  產？）多產婦約8、9公分就可自然產」等語、證人丙○○證稱
  ：「（檢察官問：醫生發現臍帶脫垂後如何處理？）當時我在
  幫忙聽心音，心音的速度一直往下掉，茆醫生原本要準備緊急
  剖腹，不過可能是因為產婦的產道已全開了，來不及剖腹，所
  以改自然產」、「（產道開幾公分才可以自然產？）大約十公
  分就可自然產」等語。互核上開證人證詞可知，子宮頸大約開
  口8 至10公分即可自然產，即與上開鑑定報告指出本案產婦子
  宮頸已近全開等語一致。又原告為經產婦，且胎頭下降至位置
  0以下，胎兒雖於當日1時10分無法量得胎心音，然依上開鑑定
  報告，如能立即將胎兒娩出施予急救，仍有回復胎兒生命之可
  能。從而，使用真空吸引縱有使母體受傷之可能，然因原告子
  宮頸近全開，受傷程度應非至為嚴重，故與胎兒生命權衡後，
  被告應立即使用真空吸引方式輔助生產。此外，被告自承使用
  真空吸引過程約5至15分鐘等語，則被告於當日下午1時5 分無
  法量得胎心音後，遲至當日下午1 時40分始施用真空吸引將胎
  兒娩出，在此長達30分鐘之時間內，被告能使用而不使用真空
  吸引，即屬有過失要無可疑。被告辯以產婦子宮頸開8至9公分
  ，胎頭未完全下降云云，核予被告於刑事一審及二審程序陳稱
  ，產婦沒有居高不下胎頭不固定問題等語（見96年度醫易字第
  1號卷第26頁、96年度醫上易字第1號卷第33頁）不一致，被告
  前後陳述不一，委難採信。
(三)復按醫療機構應建立清晰、詳實、完整之病歷。前項所稱病歷
  ，應包括下列各款之資料：一、醫師依醫師法執行業務所製作
  之病歷。二、各項檢查、檢驗報告資料。三、其他各類醫事人
  員執行業務所製作之紀錄。醫院對於病歷，應製作各項索引及
  統計分析，以利研究及查考。醫療機構應督導其所屬醫事人員
  於執行業務時，親自記載病歷或製作紀錄，並簽名或蓋章及加
  註執行年、月、日。前項病歷或紀錄如有增刪，應於增刪處簽
  名或蓋章及註明年、月、日；刪改部分，應以畫線去除，不得
  塗燬。醫囑應於病歷載明或以書面為之。但情況急迫時，得先
  以口頭方式為之，並於二十四小時內完成書面紀錄。醫療法第
  67條、第68條分別定有明文。查本案新生兒記錄表（94年度偵
  續字第27號偵卷所附證物）核屬其他各類醫事人員執行業務所
  製作之紀錄，性質核屬病歷，如有增刪之需要，即應依照上開
  規定方式為之。查證人乙○○證稱：「（問：新生兒記錄表的
  嬰兒腳印，是何時蓋印？）是在嬰兒出生之後，要蓋在病歷上
  面，直接蓋印在紀錄表上面」等語。經受命法官再次確認是否
  指將嬰兒腳印直接蓋印在紀錄表上，證人乙○○證稱：是的等
  語。經提示94年度偵續字第27號偵卷所附證物原本予證人閱覽
  後，受命法官訊問為何新生兒紀錄表上，嬰兒腳印是在剪貼之
  後才蓋印？證人受何人指示？證人乙○○沈默不語並稱無受他
  人指示等語。自證人乙○○前後證詞以觀，其明知病歷應翔實
  記載，詎將新生兒記錄表原本所附之嬰兒腳印剪下黏貼重新製
  作，其證詞顯然與實情不符，已有偽證之嫌，苟被告所述病歷
  並無造假屬實，何以證人乙○○不於第一時間坦承上情？且證
  人乙○○證述未受他人指示亦與被告自承係其命乙○○重寫等
  語相左，足見證人乙○○證詞多所隱瞞。稽諸前開規定，病歷
  之記載如有增刪之需，應以畫線除去，不得塗燬，被告身為醫
  師，自80年取得醫師證書迄今，豈有不知上開規定之理，詎被
  告仍以「產房常常會有血跡，會弄髒，小孩子之後已經送走，
  但是病歷都是事後寫，因為不可能一邊手術，一邊寫病歷....
  」等語置辯，蓋新生兒記錄表核予急診病患之手術病歷迥異，
  被告企圖混淆兩者實非可取，且新生兒記錄表乃產婦待產過程
  記錄胎兒心音、產婦子宮頸開口等等依循時間及檢查次數所為
  ，自應立即記錄，又本案被告並未施行剖腹，則被告辯以手術
  有血跡會弄髒事後重寫等語殊無可採。
(四)綜上各情，被告僱用不具醫事人員或護理人員資格之乙○○進
  行醫療業務已違反醫療法規定，被告未指示乙○○應於產婦破
  水後立即施行內診，且未因產婦有特殊狀況立即診療，並遲至
  產婦破水後30分鐘到場，此外，發生臍帶脫垂後未立即進行真
  空吸引輔助生產，以及病歷未依醫療法規定記載方式均有違善
  良管理人之注意義務，故被告為有過失。
(五)末查原告為52年2 月28日生，事發時為41歲，已屬高齡產婦，
  受孕非但不易且有極高風險，在其育有2 名女兒後，終盼有子
  傳承，如被告能盡其善良管理人之注意義務，或有可能保住胎
  兒生命，惟被告卻未能盡力防免不幸，原告此後即有可能終身
  無法受孕。再觀以原告當日得悉無法量測胎兒心音後躁動無法
  配合等情，足見原告精神心靈所受之痛苦，其因此患有重鬱症
  、泛性焦慮症，亦有馬偕紀念醫院台東分院乙種診斷證明書為
  證（見本院卷第99頁）。故原告請求被告賠償其精神上損害之
  慰撫金，即屬有據。觀之被告答辯狀，以胎死腹中也非罕見病
  例，有畸形兒及生產意外如臍帶脫落，醫護人員經歷較多，早
  已不以為奇，並一再以登上報紙影響門診生意，甚至引述記者
  說詞，認本案無任何新聞價值，不過就是胎死腹中的例子等語
  。身為醫師應本濟世救人為職志，以造福病患福祉為宗，惟被
  告前開言論遑論悲天憫人胸懷，竟無任何體恤之情！縱使被告
  抗辯原告家人有任何不理性之舉等語，此亦係另案，被告自可
  依循法律途徑解決。另被告前曾犯業務過失致死罪，有臺灣高
  等法院被告前案紀錄表（見本院卷第119-120 頁）為證，自當
  更為謹慎從事醫療業務。準此，本院審酌原告因本案所致之精
  神上痛苦之程度、被告過失程度、兩造之身分、地位、經濟能
  力，認原告請求被告賠償1,000,000 元之慰撫金，應屬適當，
  逾此部分，即屬無據，應予駁回。
(六)末按給付無確定期限者，債務人於債權人得請求給付時，經其
  催告而未為給付，自受催告時起，負遲延責任。其經債權人起
  訴而送達訴狀，或依督促程序送達支付命令，或為其他相類之
  行為者，與催告有同一之效力。遲延之債務，以支付金錢為標
  的者，債權人得請求依法定利率計算之遲延利息。應付利息之
  債務，其利率未經約定，亦無法律可據者，週年利率為5 ﹪，
  民法第229條第2項、第233條第1 項前段、第203條分別定有明
  文。本件原告請求被告所為之給付係以支付金錢為標的，又無
  確定期限，且未約定利息，故原告併請求自起訴狀繕本送達翌
  日起即97年9 月11日起至清償日止，按年息5%計算之利息，核
  無不合，應予准許。綜上所述，原告依醫療法及不完全給付規
  定請求被告給付如主文第1 項所示之金額及利息，於此範圍內
  之請求為有理由，逾此範圍之請求，則無理由，應予駁回。
四、本案原告未聲請假執行，故被告陳明願供擔保請准宣告免為
    假執行，即無必要，附此敘明。
五、本件訴訟費用由被告負擔10,400元，餘由原告負擔。
六、本件判決基礎已臻明確，兩造其餘攻防方法及訴訟資料，經
    本院審酌後，核與判決不生影響，無逐一論駁之必要，併此
    敘明。
七、據上論結，原告之訴一部有理由，一部無理由，依民事訴訟
    法第79條、第392條第2項，判決如主文。
中    華    民    國    99    年    4     月    21    日
                  民事庭 審判長法  官 李芳南
                               法  官 陳谷鴻
                               法  官 傅曉瑄
以上正本係照原本作成
如對本判決上訴，須於判決送達後20日內向本院提出上訴狀
中    華    民    國    99    年    4     月    21    日
                               書記官 莊惠如

司法院資訊處製作；財團法人民間司法改革基金會備份。
